臺灣臺北地方法院刑事判決　　　　　　　94年度易字第1393號
公　訴　人　臺灣臺北地方法院檢察署檢察官
被　　　告　丙○○
上列被告因詐欺案件，經檢察官提起公訴（九十四年度偵字第七
二二五號、第一三二五０號），本院受理後（受理案號為九十四
年度簡字第二００三號），認不宜以簡易判決處刑，改依通常程
序處理，而本院於通常程序之準備程序進行中訊問被告，被告先
就被訴事實為有罪之陳述，經告以簡式審判之旨，並聽取當事人
之意見後，本院合議庭裁定行簡式審判程序後，判決如下：
    主    文
丙○○連續幫助共同連續意圖為自己不法之所有，以詐術使人將
本人之物交付，處有期徒刑肆月，如易科罰金，以佰元折算壹
日。
    事    實
一、丙○○因需錢孔急，見報紙分類廣告上有高價收購帳戶之廣
    告，明知將自己之金融帳戶存摺及金融卡出賣予他人使用，
    將可能幫助他人遂行詐騙行為，仍基於概括之犯意，連續於
    民國九十三年十一、十二月間，先後將其先前所申辦板橋站
    前郵局00000000000號帳戶（九十年十二月二十
    五日申辦）及第一商業銀行興雅分行0000000000
    0號帳戶（九十三年十一月十二日申辦），在松山火車站，
    以新臺幣（下同）二千元出租一金融機構帳戶之代價，將上
    開郵局及銀行帳戶之相關存摺一本、提款卡一張及密碼，出
    租予真實姓名年籍不詳、綽號分別為「小劉」、「小郭」之
    成年男子使用以幫助之。後「小劉」、「小郭」與真實姓名
    年籍不詳、負責傳送電話簡訊之成年男子間共同基於為自己
    不法所有之概括犯意，先於(一)九十三年十一月十七日，由真
    實姓名年籍不詳之成年男子以傳送佯稱可辦理退還行動電話
    保證金之行動電話簡訊予乙○○，乙○○不疑有他，乃依簡
    訊內容去電與該名男子聯絡，並依該名男子之指示操作銀行
    自動櫃員機，而匯款五萬八千九百零四元至丙○○上開郵局
    帳戶後，旋即遭「小劉」、「小郭」及該男子提領一空。復
    於(二)九十三年十二月一日，該男子又以相同手法傳送行動電
    話簡訊與甲○○，詐稱可辦理行動電話保證金退費，甲○○
    不疑有他，乃依簡訊內容去電與該名男子聯絡，並依該名男
    子之指示匯款九萬九千九百八十三元至丙○○上開第一銀行
    帳戶中，經甲○○察覺未收到所退還之保證金後，始知受騙
    ，旋報警處理，查知上情。
二、案經乙○○及甲○○訴由臺北市政府警察局信義分局報告臺
    灣臺北地方法院檢察署（下稱臺北地檢署）檢察官偵查並聲
    請簡易判決處刑，本院受理後，認不宜以簡易判決處刑，改
    依通常程序審理。
    理  由
一、證據之認定：
    上開事實一之部分，業據告訴人乙○○及甲○○於警詢時指
    述明確（乙○○部分，臺北地檢署九十四年偵字第七二二五
    號卷第三、四頁參照；甲○○部分，臺北地檢署九十四年偵
    字第一三二五０號卷第三十頁參照），並有板橋站前郵局0
    0000000000號帳戶及第一商業銀行興雅分行00
    000000000號帳戶之開戶資料及交易明細表各一份
    （郵局帳戶部分，臺北地檢署九十四年偵字第七二二五號卷
    第二十、二一頁參照；第一商業銀行部分，臺北地檢署九十
    四年偵字第一三二五０號卷第十四、十五頁參照）在卷可證
    ，且被告丙○○亦於本院九十四年十月十四日審理時供承不
    諱（本院當日審判筆錄參照），是依(一)告訴人乙○○之指述
    、(二)告訴人甲○○之指述及(三)上開二帳戶之開戶資料及交易
    明細表各一份等補強證據已足資擔保被告於本院審理時所為
    之上開任意性自白具有相當程度之真實性，而得確信被告前
    述自白之犯罪事實確屬真實，從而依刑事訴訟法第一百五十
    六條第一項及第二項規定，本院自得依被告前述自白及各該
    補強證據認定被告確有為前述連續幫助共同連續詐欺之犯行
    ，本件事證明確，被告之犯行堪以認定。
二、論罪科刑之法律適用：
  (一)按刑法上之幫助犯，係對於犯罪與正犯有共同之認識，而以
    幫助之意思，對於正犯資以助力，而未參與實施犯罪之行為
    者而言（最高法院七十五年度台上字第一五０九號、八十八
    年度台上字第一二七０號判決亦同此意旨）。是以，如未參
    與實施犯罪構成要件之行為，且係出於幫助之意思提供助力
    ，即屬幫助犯，而非共同正犯。本件被告基於幫助之犯意，
    提供前述帳戶存摺及提款卡予「小劉」、「小郭」，「小劉
    」、「小郭」及與傳送電話簡訊予告訴人乙○○、甲○○之
    成年男子，並利用被告之幫助，意圖為自己不法之所有，施
    用詐術使告訴人乙○○、甲○○陷於錯誤，因而分別匯款至
    被告所提供之上揭郵局及銀行帳戶內，是被告所為係參與詐
    欺罪構成要件以外之行為，且在無證據證明被告係以正犯而
    非以幫助犯之犯意參與犯罪之情形下，應認其所為係幫助犯
    而非正犯行為。核被告所為，係幫助犯刑法第三百三十九條
    第一項詐欺取財罪。被告之幫助詐欺犯行，幫助「小劉」、
    「小郭」及真實姓名、年籍不詳之成年男子等三人犯罪，彼
    三人有犯意聯絡及行為分擔應論以共同正犯，又彼三人所為
    上開二次詐欺取財行為，均時間緊接，且方法相同，顯係均
    以概括犯意而為之，為連續犯，被告幫助他人犯上開共同連
    續詐欺之罪，爰依刑法第三十條第二項之規定，按正犯之刑
    減輕之。又被告所為上開二次幫助行為，時間緊接，方法相
    同，顯係以概括犯意而為之，為連續犯，依刑法第五十六條
    之規定，以一罪論，並加重其刑。
  (二)爰審酌被告所為已影響社會正常交易安全，增加被害人尋求
    救濟之困難，並使犯罪之追查趨於複雜，危害社會情節甚鉅
    等，本應予以嚴懲，惟其犯後坦承犯行而態度良好，足認其
    尚有改過遷善之可能及其他一切情狀，量處如主文所示之刑
    ，並諭知易科罰金之折算標準，以示懲儆。
  (三)至被告交予「小劉」及「小郭」之上開二帳戶之存摺及金融
    卡等物，雖係供犯罪所用之物，但未經扣案，迄今仍未取回
    ，且非義務沒收之物，爰不為沒收之諭知，附此敘明。
三、公訴意旨另以：被告丙○○明知將金融帳戶交與他人使用，
    可能幫助遂行詐欺犯行，竟貪圖小利，而基於幫助詐欺罪之
    不確定概括犯意，連續於九十三年十一月至十二月間，將其
    中國信託商業銀行帳號000000000000號帳戶及
    臺新國際商業銀行帳號00000000000000號帳
    戶存摺、金融卡與密碼，以每帳戶二千元之代價，出售與姓
    名、年籍均不詳，綽號分別為「小劉」、「小郭」之成年男
    子，丙○○藉此方式從中收取合計約二至三萬元之不法利益
    ，而該綽號「小劉」、「小郭」之男子於取得上開金融帳戶
    後，即交由詐騙集團作為提款、轉帳、匯款之用，幫助犯罪
    集團為詐欺犯行，被告涉犯刑法第三百三十九條第一項之詐
    欺取財罪嫌等語。經查，被告丙○○於本院九十四年十月十
    四日審理時固承認其有將上開帳戶出賣予「小劉」之行為（
    本院當日審判筆錄參照），且有上開中國信託商業銀行及臺
    新國際商業銀行等帳戶之開戶資料及交易明細表等件在卷足
    稽，然查卷內並無證據足以證明「小劉」及「小郭」等人因
    利用被告之幫助，而使他人遭「小劉」及「小郭」等人施用
    詐術後而陷於錯誤，將款項存入被告所提供之上開帳戶內等
    情，是被告單純出賣帳戶之行為，尚與幫助詐欺取財之犯行
    有間，此部分不能證明被告犯罪，原應為無罪之諭知，惟公
    訴意旨認此部分與前開有罪部分有連續犯之裁判上一罪關係
    ，爰不另為無罪之諭知，附此敘明。又關於公訴意旨所指被
    告另出賣其他不詳金融機構共計六個金融帳戶存摺、金融卡
    與密碼給「小劉」、「小郭」之行為，認被告此部分犯行亦
    涉犯刑法第三百三十九條第一項之詐欺取財罪嫌等語，然此
    部分事實業據實行公訴全程到庭之檢察官於本院上開審理期
    日以言詞表示減縮此部分之起訴犯罪事實（同上審判筆錄參
    照），是此部分並非本院審理之範圍，併此敘明。
據上論斷，應依刑事訴訟法第四百五十二條、第二百七十三條之
一第一項、第二百九十九條第一項前段，刑法第二十八條、第五
十六條、第三百三十九條第一項、第三十條、第四十一條第一項
前段，罰金罰鍰提高標準條例第一條前段、第二條，判決如主文
。
本案經檢察官蘇維達到庭執行職務。
中　　華　　民　　國　　94　　年　　10　　月　　27　　日
　　　　　　　　　刑事第九庭    法　官　林怡秀
本件正本證明與原本無異。
如不服本判決，應於判決送達後十日內向本院提出上訴狀（應抄
附繕本）。告訴人乙○○及甲○○如對於本判決不服者，應具備
理由請求檢察官上訴，其上訴期間之計算係以檢察官收受判決正
本之日期為準。
　　　　　　　　　　　　　　　　書記官　林義盛
中　　華　　民　　國　　94　　年　　10　　月　　27　　日
附錄本案論罪科刑法條全文：
中華民國刑法第三百三十九條
（普通詐欺罪）
意圖為自己或第三人不法之所有，以詐術使人將本人或第三人之
物交付者，處五年以下有期徒刑、拘役或科或併科一千元以下罰
金。
以前項方法得財產上不法之利益或使第三人得之者，亦同。
前二項之未遂犯罰之。
